臺灣高雄地方法院刑事判決　　　　　　 96年度簡上字第654號
上　訴　人　臺灣高雄地方法院檢察署檢察官
被　　　告　乙○○
上列上訴人因被告業務侵占案件，不服本院高雄簡易庭民國96年
5 月30日96年度簡字第1492號刑事簡易判決，提起上訴（原聲請
簡易判決處刑案號：95年度偵字第30192 號），本院管轄之第二
審合議庭判決如下：
    主  文
原判決撤銷。
乙○○連續犯業務侵占罪，處有期徒刑陸月，如易科罰金，以銀
元參佰元即新台幣玖佰元折算壹日；減為有期徒刑參月，如易科
罰金，以銀元參佰元即新台幣玖佰元折算壹日。
    事實及理由
壹、程序部分：
    按上訴程序，被告經合法傳喚，無正當之理由不到庭者，得
    不待其陳述，逕行判決，刑事訴訟法第371 條定有明文。本
    件被告乙○○經合法傳喚無正當理由不到庭，且被告未受羈
    押及在監執行，有本院送達證書、刑事報到單及臺灣高等法
    院在監在押全國紀錄表在卷可稽，揆諸前開規定，本院自得
    不待其陳述逕行判決。
貳、實體部分：
一、本件經本院管轄第二審之合議庭審理結果，關於事實、證據
    及理由之記載，均引用附件第一審刑事簡易判決書（含聲請
    簡易判決處刑書）之記載。
二、本件檢察官上訴意旨係以：被告乙○○所涉係連續犯業務侵
    占罪，該罪法定本刑最低為有期徒刑六月以上，詎原審未引
    刑法第59條酌減其刑或其他減刑事由，竟諭知被告有期徒刑
    五月，顯有違誤等語。
三、按刑法前於94年2 月2 日修正公布，並於95年7 月1 日施行
    ，另刑法施行法第1 條之1 亦於95年6 月14日經總統以華總
    一義字第09500085181 號令公布施行。按行為後法律有變更
    者，適用行為時之法律，但行為後之法律有利於行為人者，
    適用最有利於行為人之法律，修正後刑法第2 條第1 項定有
    明文。此條規定係規範行為後法律變更所生新舊法律比較適
    用之準據法，本身尚無新舊法比較之問題，於新法施行後，
    應一律適用修正後刑法第2 條第1 項之規定，為「從舊從輕
    」之比較，先予敘明。再按本次法律變更，比較時應就罪刑
    有關之共犯、未遂犯、想像競合犯、牽連犯、連續犯、結合
    犯，以及累犯加重、自首減輕暨其他法定加減原因（如身分
    加減）與加減例等一切情形，綜其全部罪刑之結果而為比較
    （最高法院95年5 月23日95年度第8 次刑庭會議決議參照）
    。查本件被告行為（95年6 月間）後，刑法第33條、第41條
    、第56條、第67條、第68條等規定，均有修正：
(一)就法定罰金刑最低刑度之變更：
　　刑法第336 條第2 項業務侵占罪之主刑為6 月以上5 年以下
  　有期徒刑，得併科3 千元以下罰金。本件被告犯罪時之刑法
    就罰金刑之規定，依修正前刑法第33條第5 款規定，罰金刑
    應處銀元一元以上，並應依修正前罰金罰鍰提高標準條例第
    1 條規定，就其原定數額得提高為2 倍至10倍，但法律已依
    一定比率規定罰金或罰鍰之數額或倍數者，依其規定。惟95
    年7 月1 日施行之修正後刑法第33條第5 款則規定：「罰金
    ：新臺幣一千元以上，以百元計算之」，而95年6 月14 日
    修正公布之刑法施行法第1 條之1 第2 項規定：「94年1 月
    7 日刑法修正時，刑法分則編未修正之條文定有罰金者，自
    94年1 月7 日刑法修正施行後，就其所定數額提高為30倍，
    但72年6 月26日至94年1 月7 日新增或修正之條文，就其所
    定數額提高為3 倍」，經比較修正前後之罰金刑輕重，該罰
    金刑之最低刑度於修法後已有加重，故以95年7 月1 日修正
    公布施行前之規定較有利於被告，應依刑法第2 條第1 項前
    段規定，適用行為時之法律，亦即適用修正前之刑法規定科
    刑。
(二)就連續犯條文變更部分：
    被告行為後，刑法第56條連續犯之規定業於94年1 月7 日修
    正公布刪除，並於95年7 月1 日施行，被告之犯行，因行為
    後新法業已刪除連續犯之規定，此刪除雖非犯罪構成要件之
    變更，但顯已影響行為人刑罰之法律效果，自屬法律有變更
    ，依新法第2 條第1 項規定，比較新、舊法結果，仍應適用
    較有利於被告之行為時法律即舊法論以連續犯，並加重其刑
    。
(三)罰金刑加重及減輕時之適用：
    刑法罰金刑之加重，依修正後刑法第67條規定，其最高度及
　　最低度同加重之，較修正前刑法第68條所定，僅加重其最高
    度，為不利於被告，自應適用修正前之刑法。而罰金刑之減
    輕，依修正後刑法第67規定，其最高度及最低度同減輕之，
    較修正前刑法第68條所定，僅減輕其最高度，為有利於被告
    自應適用修正後之刑法。
(四)綜上，經綜合比較新、舊法之適用結果，以修正前刑法規定
    有利於被告，是應依刑法第2 條第1 項前段規定，整體適用
    修正前之刑法規定。
四、核被告乙○○所為，係犯刑法第336 條第2 項之業務侵占罪
    。被告先後犯行，時間緊接、方法相同、且係觸犯構成要件
    相同之罪名，顯係基於概括犯意為之，為連續犯，應依修正
    前刑法第56條之規定論以一罪。
五、本件原審以事證明確，對被告乙○○予以論罪科刑，固非無
    見。惟查：本件被告乙○○所涉係連續犯業務侵占罪，該罪
    法定本刑最低為有期徒刑六月以上，原審竟判處有期徒刑五
    月，顯有違誤；是檢察官就此部分，提起上訴指摘原判決不
    當，為有理由。又原審判決後，立法院於96年6 月15日三讀
    通過中華民國九十六年罪犯減刑條例，並經總統府公布生效
　　，本件被告犯罪之時點（94年10月間、95年6 、7 月間）係
  　在96年4 月24日之前，且所犯之罪核與中華民國九十六年罪
    犯減刑條例第2 條第1 項之規定相符，復無同條例第3 條之
    除外情事存在，自應依該條例第2 條第1 項第3 款規定，減
    其刑期二分之一。本件原審判決既有上開違誤之處，自應由
    本院合議庭予以撤銷改判。爰審酌本件被告先後業務侵占犯
    行，致使被害人即告訴人福灣企業股份有限公司受有新台幣
    60餘萬元之損害，且被告復無積極與告訴人達成和解之意，
    然念及被告犯後坦承犯行，係因事業失敗，積欠廠商貨款，
    一時失慮而為本件犯行，且被告並無前科，有臺灣高等法院
    被告前案紀錄表在卷可稽等一切情狀，爰量處如主文所示之
    宣告刑及減得之刑，以資懲儆。
六、另被告乙○○犯罪時之刑法第41條第1 項前段規定：「犯最
    重本刑為5 年以下有期徒刑以下之刑之罪，而受6 個月以下
    有期徒刑或拘役之宣告，因身體、教育、職業、家庭之關係
    或其他正當事由，執行顯有困難者，得以一元以上三元以下
    折算一日，易科罰金。」，又被告行為時之易科罰金折算標
    準，依修正前罰金罰鍰提高標準條例第2 條前段規定（現已
    刪除），就其原定數額提高為100 倍折算1 日，則本件受刑
    人行為時之易科罰金折算標準，應以銀元三百元折算1 日，
    經折算為新臺幣後，應以新臺幣九百元折算為1 日。惟95年
    7 月1 日施行之修正後刑法第41條第1 項前段則規定：「犯
    最重本刑為5 年以下有期徒刑以下之刑之罪，而受6 個月以
    下有期徒刑或拘役之宣告者，得以新臺幣一千元、二千元或
    三千元折算一日，易科罰金。」比較修正前後之易科罰金折
    算標準，以95年7 月1 日修正公布施行前之規定，較有利於
    被告。是本件被告應依刑法第2 條第1 項前段，適用修正前
    刑法第41條第1 項前段之規定，併定其易科罰金之折算標準
    。
七、據上論斷，應依刑事訴訟法第455 條之1 第3 項、第371 條
    、第364 條、第373 條、第369 條第1 項前段、第299 條第
    1 項前段，刑法第2 條第1 項前段、修正前刑法第56條、第
    336 條第2 項、第41條第1 項前段，罰金罰鍰提高標準條例
    第1 條前段、修正前罰金罰鍰提高標準條例第2 條，現行法
    規所定貨幣單位折算新臺幣條例第2 條，刑法施行法第1 條
    之1 ，中華民國九十六年罪犯減刑條例第2 條第1 項第3 款
    、第7 條，判決如主文。
本案經檢察官甲○○到庭執行職務。
中　　華　　民　　國　　96　　年　　11　　月　　21　　日
                  刑事第五庭    審判長法　官   黃建榮
                                      法　官   李殷君
                                      法  官   蘇揚旭
以上正本證明與原本無異。
不得抗告。
中　　華　　民　　國　　96　　年　　11　　月　　21　　日
　　　　　　　　　　　　　　　　　　　書記官   莊正彬
附錄論罪法條全文：
刑法第336 條（公務公益侵占罪、業務侵占罪）
對於公務上或因公益所持有之物，犯前條第1 項之罪者，處1 年
以上7 年以下有期徒刑，得併科5 千元以下罰金。
對於業務上所持有之物，犯前條第 1 項之罪者，處 6 月以上
5 年以下有期徒刑，得併科 3 千元以下罰金。
前二項之未遂犯罰之。
